臺灣臺北地方法院刑事判決　　　　　　 100年度易字第2081號
公　訴　人　臺灣臺北地方法院檢察署檢察官
被　　　告　張穩台
上列被告因詐欺案件，經檢察官提起公訴（100年度偵字第11119
號），本院判決如下：
    主  文
張穩台幫助共同意圖為自己不法之所有，以詐術使人將本人之物
交付，處拘役肆拾伍日，如易科罰金，以新台幣壹仟元折算壹日
。緩刑參年，並應至遲於本判決確定之日起參個月內，對於如附
件中華民國一００年九月二日和解書（雙方和解人；張穩台、王
耀慶）所示第二期之付款條件（即向告訴人王耀慶支付新台幣壹
萬伍仟元）履行完畢。
    事  實
一、張穩台因需錢孔急，於民國100 年10月19日某時許，見報紙
    刊登某網路公司應徵電話接聽員、外勤司機之訊息，乃循該
    訊息所留電話去電聯繫，有自稱「邱經理」之姓名年籍不詳
    男子（無證據證明該男子係未滿18歲之人）向其表示須提供
    金融機構之提款卡、存摺影本及身分證影本等資料等語，張
    穩台明知申請金融帳戶使用乃輕而易舉之事，一般人無故取
    得他人金融帳戶使用之行徑常與侵害財產性犯罪之需要密切
    相關，可預見將自己之帳戶提供予他人使用，可能幫助他人
    為詐欺犯行，竟仍基於幫助詐欺之不確定故意，於同年10月
    20日中午某時許，在臺北縣新店市（已改制為新北市新店區
    ）捷運七張站1 號出口附近某處，將其申請設立玉山銀行新
    店分行帳戶（帳號：0000000000000 號）之提款卡、密碼、
    存摺影本及身分證影本等資料，提供予該自稱「邱經理」之
    詐欺集團成員使用，嗣該詐欺集團成員於同年10月20日21時
    許，以電話聯繫王耀慶，自稱係東森購物之人員，向王耀慶
    佯稱其先前購買商品之付款作業錯誤，須立即前往金融機構
    自動櫃員機操作始能取消分期付款動作等語，致王耀慶誤信
    為真，遂依指示前往臺南縣安定鄉保西村（已改制為臺南市
    安定區保西里）449 號臺南安定郵局之自動櫃員機操作，自
    其金融機構帳戶內轉出新台幣（下同）2萬9,989元之款項至
    張穩台前揭帳戶內，旋經王耀慶發覺其帳戶內之金額短少，
    而知遭騙。
二、案經被害人王耀慶訴由新北市政府警察局新店分局報告臺灣
    臺北地方法院檢察署檢察官偵查起訴。
    理  由
一、按被告以外之人於審判外之言詞或書面陳述，除法律有規定
    者外，不得做為證據，刑事訴訟法第159條第1項定有明文。
    再被告以外之人於審判外之陳述，雖不符同法第159條之1至
    第159條之4之規定，而經當事人於審判程序同意作為證據，
    法院審酌該言詞陳述或書面陳述作成時之情況，認為適當者
    ，亦得為證據；當事人、代理人或辯護人於法院調查證據時
    ，知有同法第159條第1項不得為證據之情形，而未於言詞辯
    論終結前聲明異議者，視為有前項之同意，同法第159 條之
    5 亦定有明文。是告訴人王耀慶於警詢中之陳述，被告張穩
    台於本院行準備程序時對於該證據之證據能力並不爭執，並
    表示同意引用作為本件證據，復未於本件言詞辯論終結前聲
    明異議，經審酌該等言詞陳述作成之情況，該警詢筆錄內容
    係陳述其遭詐騙之過程，對於存入或轉入之對方帳戶究係何
    人所有、被告為何人，均不知情，衡情其陳述當無受到外力
    介入或自我價值判斷干擾之情狀，具可信之特別情狀，且屬
    適當，得為證據，合先敘明。
二、上揭事實，業據被告於本院審理時坦承無訛，核與告訴人於
    警詢時之指訴互核一致，復有自由時報99年10月19日人事資
    訊版（見報地區：臺北縣）影本、郵政自動櫃員機交易明細
    表、被告之前揭玉山銀行新店分行帳戶封面及內頁影本、交
    易明細表各1 紙在卷可按，足認被告之自白確與事實相符。
    又刑法上之故意犯，可分為直接故意與不確定故意，所謂不
    確定故意即指行為人對於構成犯罪之事實，預見其發生而其
    發生並不違反其本意，刑法第13條第2 項定有明文。而金融
    帳戶之存摺、提款卡及密碼，僅係供使用人作為存款、提款
    、匯款、轉帳之用，一般人均得自行向銀行申請開設帳戶並
    領取存摺、提款卡加以使用，並無任何特定身分之限制，倘
    其本意非在將該帳戶作為犯罪之不法目的或掩飾真實犯罪者
    身分之情況下，實無以他人名義之帳戶存摺、提款卡進行交
    易之必要。近來佯稱購物帳款設定錯誤、退稅、欠款、查詢
    帳戶、中獎等方式詐欺之犯罪類型層出不窮，此類犯罪多利
    用人頭帳戶作為贓款出、入帳戶，廣經媒體披載，政府亦多
    所宣導，目的均在避免民眾受騙，被告對此應知悉甚詳。故
    其將前開帳戶之提款卡、存摺影本及密碼等資料提供他人作
    為詐欺取財犯罪時收款之用，當為其所能預見，且其發生並
    不違背其本意，則被告主觀上確有幫助詐欺之不確定故意，
    應堪認定。綜上所述，本件事證明確，被告犯行洵堪認定，
    應依法論科。
三、按刑法上之幫助犯，係對於犯罪與正犯有共同之認識，而以
    幫助之意思，對於正犯資以助力，未參與實施犯罪構成要件
    之行為者而言（參照最高法院88年度台上字第1270號判決意
    旨）。被告係基於幫助該詐騙集團成員犯詐欺罪而提供提款
    卡、存摺影本及密碼等資料，且無任何積極證據證明其有參
    與實施詐欺取財之犯罪構成要件行為，是核被告所為，係犯
    刑法第30條第1項、第339條第1 項之幫助詐欺取財罪。被告
    所幫助之詐欺集團成員間，有犯意之聯絡及行為之分擔，均
    為共同正犯。又被告提供帳戶之提款卡、存摺影本及密碼等
    資料予詐騙集團成員之幫助犯行，應依刑法第30條第2 項之
    規定，按正犯之刑減輕之。
四、爰審酌被告將私人帳戶提供他人使用，告訴人因此由詐欺集
    團指示將遭詐騙款項轉入被告提供之帳戶而受有財產損失，
    所為已影響社會交易安全，並使犯罪之追查趨於困難及複雜
    ，惟被告業已坦承犯行，再參酌其生活狀況及對於告訴人所
    生之損害等一切情狀，量處如主文所示之刑，並諭知易科罰
    金之折算標準。另被告曾於75年間因贓物案件，經法院判處
    有期徒刑3月確定，經入監服刑，於76年7月30日執行完畢出
    獄，迄本件犯行為止，其間均未曾再因故意犯罪而受有期徒
    刑以上刑之宣告，此有臺灣高等法院被告前案紀錄表1 紙在
    卷可稽，是被告偶因一時失慮致罹刑章，犯後已知所悔悟，
    並於100年9月2日與告訴人達成和解，雙方約定被告應分2期
    付款與告訴人，第1期於100年9月2日先支付1 萬元與告訴人
    ，第2期於100年10月底再支付1萬5,000元與告訴人，並有如
    附件所示100年9月2 日和解書（雙方和解人：張穩臺、王耀
    慶）影本1紙在卷可佐，告訴人復於100年9月2日本院行審理
    程序時，當庭陳稱被告已賠償伊1萬元，另外的1萬5,000 元
    在10月底以前會匯到伊帳戶等語，有本院100年9月2 日審判
    筆錄附卷可考，堪認被告經此罪刑之宣告後，當知所警惕，
    應無再犯之虞，足認被告所受刑之宣告，以暫不執行為適當
    ，爰併予宣告緩刑3年，被告並應至遲於本判決確定之日起3
    個月內，對於如附件100年9月2 日和解書（雙方和解人：張
    穩台、王耀慶）所示第2 期之付款條件（即向告訴人支付新
    台幣1萬5,000元）履行完畢，以勵自新。
據上論斷，應依刑事訴訟法第299條第1項前段，刑法第339條第1
項、第30條第1項前段、第2項、第28條、第41條第1 項前段、第
74條第1項第2款、第2項第3款，刑法施行法第1條之1，判決如主
文。
本案經檢察官江林達到庭執行職務
中    華    民    國   100    年    9     月    23    日
                  刑事第十四庭  審判長法  官  彭慶文
                                      法  官  陳思帆
                                      法  官  林玉蕙
上正本證明與原本無異。
如不服本判決應於收受送達後10日內向本院提出上訴書狀，並應
敘述具體理由；其未敘述上訴理由者，應於上訴期間屆滿後20日
內向本院補提理由書（均須按他造當事人之人數附繕本）「切勿
逕送上級法院」。告訴人或被害人如對於本判決不服者，應具備
理由請求檢察官上訴，其上訴期間之計算係以檢察官收受判決正
本之日期為準。
                                      書記官  許婉如
中    華    民    國   100    年    9     月    23    日
附錄法條：刑法第339條
中華民國刑法第339條
（普通詐欺罪）
意圖為自己或第三人不法之所有，以詐術使人將本人或第三人之
物交付者，處 5 年以下有期徒刑、拘役或科或併科 1 千元以下
罰金。
以前項方法得財產上不法之利益或使第三人得之者，亦同。
前二項之未遂犯罰之。
附件：100年9月2日和解書（雙方和解人：張穩台、王耀慶）